【裁判字號】    95,訴,1428
【裁判日期】    951122
【裁判案由】    加重強盜等
【裁判全文】
臺灣彰化地方法院刑事判決              95年度訴字第1428號
公  訴  人  臺灣彰化地方法院檢察署檢察官文股
被      告  己○○
                    號(
選任辯護人  張崇哲律師
            張仕融律師
            江彗鈴律師
被      告  丙○○
選任辯護人  蔣志明律師
            楊榮富律師
被      告  丁○○
選任辯護人  張英一律師
上列被告等因強盜等案件，經檢察官提起公訴（95年度偵字第
5770、6885、7042號），本院判決如下：
    主  文
己○○未經許可，寄藏可發射子彈具有殺傷力之改造手槍，處有
期徒刑年壹月，併科罰金新臺幣伍萬元，罰金如易服勞役，以
新臺幣壹仟元折算壹日。扣案之仿BERETTA 廠92FS型半自動手槍
換裝土造金屬槍管而成之改造手槍壹枝（含彈匣壹個，槍枝管制
編號：0000000000號）沒收。又未經許可，寄藏可發
射子彈具有殺傷力之改造手槍，處有期徒刑年陸月，併科罰金
新臺幣玖萬元，罰金如易服勞役，以新臺幣壹仟元折算壹日。扣
案之仿BERETTA 廠92FS型半自動手槍換裝土造金屬槍管而成之改
造手槍貳枝（含彈匣貳個，槍枝管制編號：000000000
0、0000000000號）、口徑9mm 之制式子彈貳顆、口
徑12GAUGE 之制式霰彈拾顆，均沒收。又共同意圖為自己不法
之所有，攜帶兇器，以強暴、脅迫至使不能抗拒，而取他人之物
，處有期徒刑柒年肆月。扣案之仿BERETTA 廠92FS型半自動手槍
換裝土造金屬槍管而成之改造手槍貳枝（含彈匣貳個，槍枝管制
編號：0000000000、0000000000號）、口
徑9mm 之制式子彈貳顆、現金新台幣肆萬元，均沒收。應執行有
期徒刑拾年陸月，併科罰金新臺幣拾萬元，罰金如易服勞役
，以新臺幣壹仟元折算壹日。扣案之仿BERETTA 廠92FS型半自動
手槍換裝土造金屬槍管而成之改造手槍枝（含彈匣個，槍枝
管制編號：0000000000、0000000000、0
000000000號）、口徑9mm 之制式子彈貳顆、口徑12GA
UGE 之制式霰彈拾顆、現金新台幣肆萬元，均沒收。
丙○○共同意圖為自己不法之所有，攜帶兇器，以強暴、脅迫至
使不能抗拒，而取他人之物，處有期徒刑柒年肆月。扣案之仿BE
RETTA 廠92FS型半自動手槍換裝土造金屬槍管而成之改造手槍貳
枝（含彈匣貳個，槍枝管制編號：0000000000、00
00000000號）、口徑9mm 之制式子彈貳顆、現金新台幣
肆萬元，均沒收。
丁○○共同意圖為自己不法之所有，攜帶兇器，以強暴、脅迫至
使不能抗拒，而取他人之物，處有期徒刑柒年肆月。扣案之仿BE
RETTA 廠92FS型半自動手槍換裝土造金屬槍管而成之改造手槍貳
枝（含彈匣貳個，槍枝管制編號：0000000000、00
00000000號）、口徑9mm 之制式子彈貳顆、現金新台幣
肆萬元，均沒收。
    事  實
一、己○○明知可發射子彈具殺傷力之槍砲，係屬槍砲彈藥刀械
    管制條例所管制之物品，非經中央主管機關內政部之許可，
    不得寄藏、持有，竟未經許可，於民國86年6 或7 月間某日
    ，在南投縣草屯鎮茄老山某處，接受姓名年籍不詳綽號「阿
    明」之友人所託，受寄代藏由「阿明」所交付可發射子彈具
    有殺傷力之仿BERETTA 廠92FS型半自動手槍換裝土造金屬槍
    管而成之改造手槍1 支（含彈匣1 個，槍枝管制編號：0000
    000000號），並藏放於南投縣草屯鎮茄老山某處，而繼續持
    有之。
二、己○○又明知可發射子彈具殺傷力之槍砲、彈藥，係屬槍砲
    彈藥刀械管制條例所管制之物品，非經中央主管機關內政部
    之許可，不得寄藏、持有，竟未經許可，於94年5 或6 月間
    某日，在南投縣草屯鎮茄老山某處，接受姓名年籍不詳綽號
    「金榮」之友人（住彰化縣永靖鄉某處，已）所託，受寄
    代藏由「金榮」所交付可發射子彈具有殺傷力之仿BERETTA
    廠92FS型半自動手槍換裝土造金屬槍管而成之改造手槍2 支
    （含彈匣2 個，槍枝管制編號：0000000000、0000000000號
    ），及具殺傷力之口徑9mm 之制式子彈14顆、口徑12GAUGE
    之制式霰彈30顆，並藏放於原租屋處（即台中市○○路○ 段
    112 號7 樓710 室），而繼續持有之。
三、丙○○、丁○○因經濟困難及債務纏身，且丙○○曾在「美
    之城實業股份有限公司」（下簡稱：「美之城公司」，地址
    為彰化縣芬園鄉○○街425 號）擔任倉儲工作，知悉該公司
    營收狀況及送貨車保險箱內有營收現金，認有機可趁，竟共
    同基於意圖為自己不法所有犯意聯絡，於95年5 月15日18時
    許，由丁○○駕駛車牌號碼8J-1781 號自小客車（車主登記
    為其父張永林）搭載丙○○，至苗栗縣苗栗市北苗里蕉嶺
    130 號前，見該公司司機乙○○將所駕駛之車牌號碼K2-985
    號自大貨車（車主登記為「美之城公司」）停放在該處，乙○○進入屋內卸貨、車門未鎖且引擎未熄火，乃由丁○○在
    旁把風，丙○○即以將該尚未熄火之自大貨車【內有現金新
    台幣（下同）12萬3,501 元】駛離現場之方式，竊取該車得
    手，而丁○○則駕駛其車牌號碼8J -1781號自小客車尾隨在
    後，直至苗栗縣苗栗市○○路某處時，丁○○、丙○○即下
    車，打開該自大貨車內之保險箱，取走保險箱內現金12萬
    3,501 元，並將該自大貨車丟罝該處，由丁○○駕駛其自小
    客車搭載丙○○至南投縣草屯鎮北投里某橋上，再將所得款
    項平分花用。
四、於95年5 月下旬某日，己○○、丙○○因經濟困難、債務纏
    身，且丙○○曾在「美之城公司」擔任倉儲工作，知悉該處
    營收狀況、所收之現金藏放地點及何時會僅有倉庫管理員甲○○、戊○○在場，認有機可趁，即由己○○提議為強盜犯
    行，丙○○並於95年6 月2 日凌晨，邀集丁○○，彼3 人乃
    共同基於非法持有可發射子彈具有殺傷力之改造手槍、制式
    子彈及意圖為自己不法所有之犯意聯絡，先由丙○○、丁○○攜帶客觀上足以危害人之生命、身體、安全，可供兇器使
    用之扳手1 支（未扣案），在台中市某處，竊取潘守清所有
    之車牌號碼NV-5766 號車牌2 面得手。再於同日上午7 時許
    ，彼3 人並攜帶己○○所持有之前揭改造手槍2 枝（含彈匣
    2 個，槍枝管制編號：0000000000、0000000000號）、口徑
    9mm 之制式子彈12顆及黑色頭套2 個、綠色手套2 雙，由己○○駕駛平時由其使用之車牌號碼3Q-6902 號自小客車（車
    主登記為洪振益，乃己○○兄嫂洪慧珊之胞弟），搭載丙○○、丁○○，於途中並將該車牌號碼3Q-6902 號自小客車之
    車牌取下，改懸掛前揭NV-5766 號車牌2 面，以逃避追查，
    於同日上午9 時40分許，抵達「美之城公司」倉儲（彰化縣
    芬園鄉○○街425 號），丙○○因恐遭甲○○、戊○○認出
    ，遂在門口把風，由己○○、丁○○分持上開改造手槍與制
    式子彈，頭戴該黑色頭套、手戴綠色手套進入倉儲內，向在
    場甲○○、戊○○亮出該2 枝改造手槍，並喝令甲○○、戊○○稱：「這是真槍，好好配合」，且押制甲○○、戊○○
    蹲在該倉儲辦公室大門右邊牆腳處，再由丁○○持槍指著甲○○、戊○○2 人以看管之，以此強暴、脅迫之方法，至使
    甲○○、戊○○不能抗拒，而由己○○搜括強取該倉儲辦公
    室內之現金64萬2,179 元、電腦主機1 台（價值約2 萬元）
    、ARCOA 牌行動電話1 支（價值約6,000 元）、支票19張，
    及保險箱內之現金1 萬元，得手後，即迅即衝向門外等候之
    自小客車內，再由丙○○駕駛該自小客車搭載己○○、丁○○迅速離開現場，於途中再將該NV-5766 號車牌2 面取下，
    換回原本之3Q-6902 號車牌，以防被查獲，所得款項部分，
    則由己○○、丙○○各分得20餘萬元、丁○○分得10餘萬元
    ，彼等並將上開電腦主機1 台、ARCOA 牌行動電話1 支、支
    票19張及犯案所用黑色頭套2 個、綠色手套2 雙丟置在台中
    市○○路附近。嗣經甲○○、戊○○報警處理，經警調閱附
    近監視錄影帶，而追查前揭自小客車，並循線於95年6 月22
    日凌晨零時30分許，在臺中市○○路454 號廣場，持臺灣彰
    化地方法院檢察署檢察官核發之拘票，將己○○、丙○○拘
    提到案，又當場在己○○身上，扣得前述仿BERETTA 廠92FS
    型半自動手槍換裝土造金屬槍管而成之改造手槍1 支（含彈
    匣1 個，槍枝管制編號：0000000000號）及口徑9mm 制式子
    彈5 顆。再於同日凌晨1 時30分許，由己○○帶同前往其位
    於台中市○○路○ 段112 號7 樓710 室之住處衣櫃內，扣得
    前揭仿BERETTA 廠92FS型半自動手槍換裝土造金屬槍管而成
    之改造手槍2 支（含彈匣2 個，槍枝管制編號：0000000000
    、0000000000號）、口徑9mm 制式子彈7 顆、口徑12GAUGE
    之制式霰彈30顆及前揭強盜所得款項4 萬元。
五、案經甲○○、戊○○訴由彰化縣警察局彰化分局報請臺灣彰
    化地方法院檢察署檢察官偵查起訴。
    理  由
壹、證據能力部分：
    本案全部卷證所涵括之供述證據及非供述證據，經詢之公訴
    人及被告均同意全部證據之證據能力，是後述所引用證據之
    證據能力均無疑義，合先敘明。
貳、本院論罪科刑部分：
一、上開犯罪事實，除被告己○○否認其知悉被告丙○○、丁○○竊取被害人潘守清所有之車牌號碼NV-5766 號車牌2 面外
    ，均業據被告己○○、丙○○、丁○○迭於警詢、偵查中、
    本院準備程序及審理時坦承不諱，且互核相符，並經證人即
    告訴人甲○○、戊○○及被害人乙○○於警詢中指證綦詳（
    偵字第5770號卷，第34-53 頁；偵字第6885號卷，第52-53
    頁），且經證人庚○○、洪振益分別於警詢、偵查中證述屬
    實（偵字第6885號卷，第13-23 頁、第32-34 頁、第70-72
    頁），並有竊盜「美之城公司」所有之K2-985號自大貨車之
    現場附近道路錄影畫面照片4 張（偵字第6885號卷，第61-6
    4 頁）、本案強盜案件之路線圖暨監視器翻拍照片（含案發
    現場及附近道路錄影畫面）1 份（他字第1316號卷，第37-5
    3 頁）、被告己○○至購買犯案頭套、手套之世新軍品店查
    證照片6 張（偵字第5770號卷，第176-178 頁），暨洪振益
    領回車輛領據1 紙、車牌號碼K2-985號、8J-1781 號、3Q-6
    902 號之車籍作業系統資料- 查詢認可資料、車牌號碼K2-9
    85號車輛協尋電腦輸入單、車牌號碼K2-985號、NV-5766 號
    之車輛竊盜車牌失竊資料個別查詢報表- 查詢車輛認可資料
    各1 紙（偵字第6885號卷，第66-70 頁；偵字第5770號卷，
    第98、100 頁），復有上開仿BERETTA 廠92FS型半自動手槍
    之改造手槍3 枝（含彈匣3 個，槍枝管制編號：0000000000
    、0000000000、0000000000號）、口徑9mm 之制式子彈12顆
    及口徑12GAUGE 之制式霰彈30顆扣案可資佐證，且前揭槍枝
    、子彈，經送內政部警政署刑事警察局鑑定結果：送鑑手
    槍3 枝（含彈匣3 個，槍枝管制編號：0000000000、000000
    0000、0000000000號），認均係由仿BERETTA 廠92FS型半自
    動手槍製造之槍枝換裝土造金屬槍管而成之改造手槍，機械
    性能良好，可供擊發適用子彈使用，認均具殺傷力；送鑑
    子彈12顆（業經試射10顆，僅餘彈殼；又起訴書誤載為送鑑
    子彈14顆），認均係口徑9mm 制式子彈，認均具殺傷力；
    送鑑霰彈30顆，認均係口徑12GAUGE 制式霰彈，認均具殺傷
    力，有該局95年6 月22日刑鑑字第0950091269號槍彈鑑定書
    1 份在卷可稽（偵字第5770號卷，第136-141 頁）。
二、又按強盜罪之態樣包含強暴與脅迫，所謂強暴，係直接或間
    接對於人之身體施以暴力，以壓制被害人之抗拒之狀態而言
    ；脅迫則係指行為人以威嚇之方法使被害人心理上產生恐懼
    ，以達到至使不能抗拒之程度（最高法院94年度臺上字第
    7041 號 判決可參）。次按強盜罪之強暴、脅迫，以所施用
    威嚇之程度，客觀上足以壓抑被害人之意思，至使不能抗拒
    為已足。至施用之威嚇手段，客觀上是否足以壓抑被害人之
    意思自由，應依一般人在同一情況下，其意思自由是否因此
    受壓制為斷，不以被害人之主觀意思為準（此觀最高法院87
    年度臺上字第3705號判決即明）。本案被告己○○、丙○○
    、丁○○3 人，攜帶客觀上對人之生命、身體、安全構成威
    脅而具危險性之改造手槍2 枝（含制式子彈12顆），向告訴
    人甲○○、戊○○亮出槍枝，且喝令告訴人甲○○、戊○○
    稱：要好好配合，這是真槍等語，並押制甲○○、戊○○蹲
    在該倉儲辦公室大門右邊牆腳處，再由丁○○持槍指著甲○○、戊○○2 人以看管之，茲該等強暴、脅迫之行為外觀，
    已足以使告訴人甲○○、戊○○產生畏懼，且該改造手槍均
    係金屬硬物，顯然足供為行兇之器具使用，自具有相當程度
    之危險性，一般智識水平之人身處此種情境，當足以感受自
    身生命、身體、安全所可能遭受之危險，於客觀上顯已達到
    使一般人在心理上處於不能抗拒之狀態，被告3 人顯係以強
    暴、脅迫之方式使被害人內心恐懼而達到無法抵抗之程度，
    以遂行強取錢財之目的至明，自符合加重強盜罪之構成要件
    。
三、至被告己○○固否認有何與被告丙○○、丁○○共同竊盜車
    牌之犯行，辯稱：伊是後來才知道被告丙○○、丁○○去偷
    車牌云云，惟查：被告丙○○於95年6 月22日警詢中已供稱
    ：當時研議時，由被告己○○提供作案槍枝及使用被告己○○之車號3Q-6902 號自小客車，作案時所懸掛之贓汽牌則由
    綽號「陳仔」（即被告丁○○）負責偷竊等語（偵字第6885
    號卷，第13頁），且衡情被告己○○既提議本案強盜案件，
    並負責提供槍枝及作案車輛，倘未加以改懸掛其他車輛之車
    牌，自容易遭警查獲，被告己○○當無甘冒此等風險，是彼
    等於作案前對於案發日如何行動及規避查緝等節，必均詳有
    研議，堪認被告丙○○前揭所述就作案懸掛其他車牌當時亦
    有研議等語屬實，是被告己○○對於被告丙○○、丁○○所
    為之竊取NV-5766 號車牌部分，應亦有犯意聯絡。綜上所述
    ，被告己○○否認有共犯竊盜NV-5766 號車牌部分所為之辯
    解，尚無足採，其餘部分，被告己○○、丙○○、丁○○均
    已自白，且該等自白與事實相符，堪以採信。本案事證明確
    ，被告己○○、丙○○、丁○○3 人上開犯行，均堪認定，
    應依法論科。
四、我國刑法於94年2 月2 日修正公布，95年7 月1 日施行（下
    稱新法；修正前刑法下稱舊法）後，依最高法院95年度第8
    次刑事庭會議決議內容，有關新舊法之適用原則如下：
    (一)新法第2 條第1 項之規定，係規範行為後法律變更所生新
      舊法律比較適用之準據法，於新法施行後，應適用新法第
      2 條第1 項之規定，為「從舊從輕」之比較。
    (二)基於罪刑法定原則及法律不溯及既往原則，行為之處罰，
      以行為時之法律有明文規定者為限，必行為時與行為後之
      法律均有處罰之規定，始有新法第2 條第1 項之適用。
    (三)比較時應就罪刑有關之共犯、未遂犯、想像競合犯、牽連
      犯、連續犯、結合犯，以及累犯加重、自首減輕暨其他法
      定加減原因（如身分加減）與加減例等一切情形，綜其全
      部罪刑之結果而為比較。
    (四)從刑附屬於主刑，除法律有特別規定者外，依主刑所適用
      之法律。
    (五)有關主刑罰金刑部分，新法第33條第5 款規定罰金刑為新
      臺幣1,000 元以上，以百元計算之，新法施行後，應依新
      法第2 條第1 項之規定，適用最有利於行為人之法律。
    (六)易服勞役之折算標準，新法施行後，應依新法第2 條第1
      項之規定，適用最有利於行為人之法律。
    本案經本院為如附表１所示（綜其全部罪刑比較部分）之比
    較新舊刑法之理由及結果，以舊刑法有利於被告己○○、丙○○、丁○○，依刑法第2 條第1 項前段規定，自應適用最
    有利於被告等人之舊刑法。另按關於易服勞役之折算標準及
    期限，參酌前揭最高法院95年度第8 次刑事庭會議決議，並
    未敘明易刑處分應與罪刑有關之共犯、未遂犯、想像競合犯
    、牽連犯、連續犯、結合犯，以及累犯加重、自首減輕暨其
    他法定加減原因（如身分加減）與加減例等一切情形，綜合
    而為比較，依明示其一排除其餘之法理，易刑處分自不在此
    綜合比較之範圍，此部分於新法施行後，應另依新法第2 條
    第1 項之規定，適用最有利於行為人之法律，經比較結果，
    詳如附表２所示。
五、犯罪事實欄一、二部分：
    按「寄藏」與「持有」，均係將物置於自己實力支配之下，
    僅寄藏必先有他人之持有行為，而後為之受寄代藏而已，故
    寄藏之受人委託代為保管，其保管之本身亦屬持有，然此之
    持有係受寄之當然結果，雖不另就持有予以論罪，然未經許
    可持有手槍、子彈，其持有之繼續，為行為之繼續，亦即一
    經持有手槍、子彈，罪已成立，但其完結須繼續至持有行為
    終了時為止。又「寄藏」槍枝屬行為繼續之繼續犯，自寄藏
    之始至查獲時為止，犯罪行為均在繼續中，其違法性及可罰
    性亦未終止，有最高法院91年度台上字第3452號、89年度台
    上字第392 號判決及74年度台上字第3400號判例可資參照。
    是核被告己○○未經許可，寄藏上述改造手槍1 支（含彈匣
    1 個，槍枝管制編號：0000000000號），所為係犯槍砲彈藥
    刀械管制條例第8 條第4 項之未經許可寄藏可發射子彈具有
    殺傷力之改造手槍罪。又被告己○○未經許可，寄藏上述改
    造手槍2 支（含彈匣2 個，槍枝管制編號：0000000000、00
    00000000號），及具殺傷力之口徑9mm 制式子彈14顆、口徑
    12GAUGE 之制式霰彈30顆，所為係犯槍砲彈藥刀械管制條例
    第8 條第4 項之未經許可寄藏可發射子彈具有殺傷力之改造
    手槍罪、同條例第12條第4 項之未經許可寄藏子彈罪。被告
    己○○係同時受託寄藏上開改造手槍2 支（含彈匣2 個，槍
    枝管制編號：0000000000、0000000000 號） ，及具殺傷力
    之口徑9mm 制式子彈14顆、口徑12GAUGE 制式霰彈30顆，為
    一行為觸犯數罪名之想像競合犯，依修正前刑法第55條規定
    ，應從一重之未經許可寄藏可發射子彈具有殺傷力之改造手
    槍罪論處。
六、犯罪事實欄三部分：
    被告丙○○、丁○○共同竊盜前揭車牌號碼K2-985號自大貨
    車（內有現金12萬3,501 元）得手，所為均係犯刑法第320
    條第1 項之竊盜罪。被告丙○○、丁○○就此部分，有犯意
    聯絡及行為分擔，為共同正犯。
七、犯罪事實欄四部分：
   (一) 按刑法第321 條第1 項第3 款所規定之攜帶兇器竊盜罪，
      係以行為人攜帶兇器竊盜為其加重條件，此所謂兇器，其
      種類並無限制，凡客觀上足對人之生命、身體、安全構成
      威脅，具有危險性之兇器均屬之，且祇須行竊時攜帶此種
      具有危險性之兇器為已足，並不以攜帶之初有行兇之意圖
      為必要，最高法院79年臺上字第5253號判例足資參照。被
      告己○○、丙○○、丁○○為行強盜犯行，以板手竊盜車
      牌號碼NV-5766 號車牌2 面得手，查被告等人係竊取車輛
      之車牌，一般均需使用相當工具始能將車牌拆除卸下，又
      被告丙○○、丁○○亦供承當天係攜帶板手前往竊取車牌
      ，且該板手乃鐵製材質，並約有10公分長等語，此有本院
      95年9 月26日之準備程序筆錄，及被告丙○○所庭繪板手
      圖1 紙可憑，是被告等作案之板手既屬鐵製材質、質地堅
      硬，客觀上即足以危害人之生命、身體、安全，而得供兇
      器使用，被告等3 人此部分所為，係犯刑法第321 條第1
      項第3 款之攜帶兇器竊盜罪（被告己○○就此部分竊盜行
      為亦有犯意之聯絡，已如前述，故檢察官認被告己○○部
      分係犯刑法第349 條第1 項之收受贓物罪，尚有未洽。惟
      因被告己○○此部分竊盜犯行，因與本件經起訴之強盜案
      件有牽連犯之裁判上一罪關係，詳後述，故本院自得併予
      審究，附此敘明）。又被告己○○、丙○○、丁○○就此
      部分，有犯意聯絡及行為分擔，為共同正犯。
   (二)又被告己○○、丙○○、丁○○等人持前揭改造手槍2 枝
     （含彈匣2 個，槍枝管制編號：0000000000、0000000000
     號）、口徑9mm 之制式子彈12顆強盜證人即告訴人甲○○
     、戊○○財物之行為，被告丙○○、丁○○部分，均係犯
     槍砲彈藥刀械管制條例第8 條第4 項未經許可，持有可發
     射子彈具有殺傷力之改造手槍罪、同條例第12條第4 項未
     經許可持有子彈罪及刑法第330 條第1 項之加重強盜罪。
     被告等同時持有槍枝、子彈，乃一行為觸犯數罪名之想像
     競合犯，依修正前刑法第55條規定，應從一重之未經許可
     持有可發射子彈具有殺傷力之改造手槍罪論處。又被告等
     人就上開攜帶持有槍枝、子彈及加重強盜之犯行，有犯意
     聯絡及行為分擔，均為共同正犯。被告己○○寄藏槍枝、
     子彈，乃受人委託代為保管，其保管之本身，亦屬持有，
     此之持有係受寄之當然結果，不另論罪。
八、被告丙○○、丁○○所犯前揭2 次竊盜犯行，時間緊接，觸
    犯構成要件相同之罪名，顯係基於概括犯意為之，為連續犯
    ，應從一重論以攜帶兇器竊盜罪。又被告己○○所犯攜帶兇
    器竊盜罪與加重強盜罪間，被告丙○○、丁○○所犯攜帶兇
    器竊盜罪、未經許可持有可發射子彈具有殺傷力之改造手槍
    罪與加重強盜罪之間，分別有方法結果之牽連關係，均應從
    較重之加重強盜處斷。被告己○○在寄藏手槍及子彈之初，
    並非意在強盜他人財物，且被告己○○2 次寄藏手槍之行為
    ，時間相隔甚遠，亦難認係基於概括犯意之連續犯關係，故
    被告己○○所犯前開2 次未經許可寄藏可發射子彈具有殺傷
    力之改造手槍罪及加重強盜罪等3 罪間，犯意各別，行為互
    殊，應予分論併罰。再者，被告己○○之選任辯護人為被告
    己○○答辯稱：被告己○○主動帶同警方取出前揭改造手槍
    2 枝（槍枝管制編號：0000000000、0000000000號），此部
    分有自首或自動報繳槍械，應予減輕或免除其刑，又被告己○○另有製造及持有可發射子彈具有殺傷力之改造手槍罪於
    臺灣南投地方法院審理中，此部分可能有裁判上一罪關係等
    語，惟查：前揭改造手槍2 枝（含彈匣2 個，槍枝管制編號
    ：0000000000、0000000000號），雖係於95年6 月22日，在
    被告己○○為警查獲後，由被告己○○帶同前往其位於台中
    市○○路○ 段112 號7 樓710 室之住處衣櫃內所查獲，惟該
    改造手槍2 枝乃被告己○○等人用以供上開強盜犯罪所用之
    物，已如前述，是於告訴人甲○○、戊○○至警局報案製作
    筆錄後，警方已得知悉被告己○○藏有前揭改造手槍2 枝，
    自難以被告己○○帶同警方前往取槍即謂被告己○○有自首
    或自動報繳槍械之情形，附此敘明。又被告己○○雖於95年
    11月8 日經臺灣南投地方法院以95年度訴字第545 號，就其
    製造可發射子彈具有殺傷力之改造手槍罪（槍枝管制編號：
    0000000000號）及單純持有可發射子彈具有殺傷力之改造手
    槍罪（槍枝管制編號：0000000000、000000 0000 、000000
    0000號）部分，另予論罪科刑在案，惟查該等製造或單純持
    有改造手槍部分，與本案之寄藏改造手槍，其行為態樣並不
    相同，其中被告己○○單純持有槍枝部分，乃自不詳時間並
    自不詳人處取得，均無證據可認與本案之寄藏改造手槍部分
    有何裁判上一罪之關係，併此敘明。
九、爰審酌被告己○○有前科，被告丙○○、丁○○均無前科之
    素行，被告己○○明知未經許可不得寄藏具殺傷力之改造手
    槍及子彈，仍執意為之，對社會治安存有相當之危險，及渠
    等犯罪動機、目的，為圖一己私利，不思正當工作賺取錢財
    ，竟以持槍械強盜他人財物之犯罪手段、強盜所得之財物、
    所造成被害人生命、身體、財產安全之危害，又雖與被害人
    和解，然仍未賠償其損失，而未得被害人之諒解，並考量渠
    等犯罪後均能坦承犯行等一切情狀，各量處如主文所示之刑
    ，以示儆懲。另就被告己○○部分，因按修正後刑法第51條
    第5 款將數罪併罰之有期徒刑，合併應執行刑期最高度提高
    為30年，顯較修正前規定20年不利於被告己○○，故本件應
    適用修正前刑法第51條第5 款之規定，就被告己○○所處有
    期徒刑部分定其應執行刑；又其所併科罰金刑部分，因修正
    後刑法第51條第7 款有關宣告多數罰金刑之合併定其金額部
    分並無差別，依刑法第2 條第1 項前段，應適用修正前刑法
    第51條第7 款之規定定其罰金金額。另就其所併科罰金刑部
    分，則應依修正後刑法第42條第3 項之規定，併予諭知罰金
    易服勞役之折算標準。
十、查本件扣案之前揭仿BERETTA 廠92FS型半自動手槍之改造手
    槍3 枝（含彈匣3 個，槍枝管制編號：0000000000、00000
    00000 、0000000000號）、口徑9mm 制式子彈2 顆（被告己○○原所寄藏制式子彈14顆，惟其中2 顆，業經被告己○○
    於95年4 月間在南投縣草屯鎮烏溪橋處試射，另其餘扣案之
    制式子彈10顆，亦均經送鑑試射僅餘殼）及口徑12GAUGE 之
    制式霰彈30顆，均為槍砲彈藥刀械管制條例所管制之槍枝或
    子彈，非經中央主管機關許可不得製造、販賣、運輸、持有
    及轉讓，係違禁物，應依修正前刑法第38條第1 項第1 款規
    定，宣告沒收。又被告己○○等人持該改造手槍2 枝（含彈
    匣2 個，槍枝管制編號：0000000000、0000000000號）、口
    徑9mm 之制式子彈共同為本案強盜行為，是就被告己○○等
    人之強盜罪部分，亦應併予宣告沒收上開改造手槍2 枝（含
    彈匣2 個，槍枝管制編號：0000000000、0000000000號）、
    口徑9mm 之制式子彈2 顆。而扣案之現金4 萬元，業據被告
    己○○供承係本案強盜犯罪所得之物，且已為被告己○○所
    有，爰依修正前刑法第38條第1 項第3 款規定宣告沒收。再
    扣案經送鑑試射之制式子彈10顆，因業經擊發僅餘彈殼，已
    失其違禁物之性質，非屬違禁物，而榴彈槍1 枝、榴彈1 顆
    ，並非屬違禁物，且無證據可認與本案犯罪有關；又扣案之
    行動電話3 支【被告己○○所使用之行動電話2 支（分別為
    ：門號000000 0000 號、序號000000000000000 號）及被告
    丙○○所使用之行動電話1 支（門號0000000000號）】，被
    告己○○等人均否認有以之作為本案犯罪所用，而扣案之現
    金15萬5,100 元，被告己○○僅坦承其中4 萬元為本案強盜
    犯罪所得，其餘現金均為伊友人所歸還者，是該行動電話3
    支及現金11萬5,100 元，均缺乏證據足資佐認與本案犯罪有
    涉，爰均不予沒收，附此敘明。
據上論斷，應依刑事訴訟法第299條第1項前段，槍砲彈藥刀械管
制條例第8 條第4 項、第12條第4 項，刑法第11條前段、第2 條
第1 項、第320 條第1 項、第321 條第1 項第3 款、第330 條第
1 項、第42條第3 項，修正前刑法第28條、第55條、第51條第5
款、第7 款、第38條第1 項第1 款、第3 款，判決如主文。
本案經檢察官張尹敏到庭執行職務。
中    華    民    國    95    年    11    月    22    日
                    刑事第二庭    審判長法  官  簡璽容
                                        法  官  胡宜如
                                        法  官  郭麗萍
以上正本證明與原本無異。
如不服本判決，應於判決送達後10日內，向本院提出上訴狀（ 須
附繕本 ）。
告訴人或被害人對於判決如有不服具備理由請求檢察官上訴者，
其上訴期間之計算係以檢察官收受判決正本之日期為準。
中    華    民    國    95    年    11    月    27    日
                                        書記官  張子涵
附錄本案論罪科刑法條全文：
槍砲彈藥刀械管制條例第8條
未經許可，製造、販賣或運輸鋼筆槍、瓦斯槍、麻醉槍、獵槍、
空氣槍或第4 條第1 項第1 款所定其他可發射金屬或子彈具有殺
傷力之各式槍砲者，處無期徒刑或5 年以上有期徒刑，併科新臺
幣1 千萬元以下罰金。
未經許可，轉讓、出租或出借前項所列槍枝者，處 5 年以上有期
徒刑，併科新臺幣 1 千萬元以下罰金。
意圖供自己或他人犯罪之用，而犯前二項之罪者，處無期徒刑或
 7 年以上有期徒刑，併科新臺幣 1 千萬元以下罰金。
未經許可，持有、寄藏或意圖販賣而陳列第 1 項所列槍枝者，處
 3 年以上10年以下有期徒刑，併科新臺幣700 萬元以下罰金。
第 1 項至第 3 項之未遂犯罰之。
槍砲彈藥刀械管制條例第12條
未經許可，製造、販賣或運輸子彈者，處 1 年以上 7 年以下有
期徒刑，併科新台幣 500 萬元以下罰金。
未經許可，轉讓、出租或出借子彈者，處 6 月以上 5 年以下有
期徒刑，併科新台幣 300 萬元以下罰金。
意圖供自己或他人犯罪之用，而犯前二項之罪者，處 3 年以上
10 年以下有期徒刑，併科新台幣 700 萬元以下罰金。
未經許可，持有、寄藏或意圖販賣而陳列子彈者，處 5 年以下有
期徒刑，併科新台幣 300 萬元以下罰金。
第 1 項至第 3 項之未遂犯罰之。
中華民國刑法第320條
（普通竊盜罪、竊佔罪）
意圖為自己或第三人不法之所有，而竊取他人之動產者，為竊盜
罪，處 5 年以下有期徒刑、拘役或 5 百元以下罰金。
意圖為自己或第三人不法之利益，而竊佔他人之不動產者，依前
項之規定處斷。
前二項之未遂犯罰之。
中華民國刑法第321條
（加重竊盜罪）
犯竊盜罪而有左列情形之一者，處 6 月以上、 5 年以下有期徒
刑：
一  於夜間侵入住宅或有人居住之建築物、船艦或隱匿其內而犯
之者。
二  毀越門扇、牆垣或其他安全設備而犯之者。
三  攜帶兇器而犯之者。
四  結夥三人以上而犯之者。
五  乘火災、水災或其他災害之際而犯之者。
六  在車站或埠頭而犯之者。
前項之未遂犯罰之。
中華民國刑法第330條
（加重強盜罪）
犯強盜罪而有第 321 條第 1 項各款情形之一者，處 7 年以上有
期徒刑。
前項之未遂犯罰之。
附表１：
┌──┬─────┬─────────────────────────┐
│編號│修正事項  │  以各別修正事項討論新、舊法之比較適用            │
├──┼─────┼─────────────────────────┤
│一  │共同正犯  │刑法第28條有關共同正犯之規定，僅作文字修正，對於狹│
│    │          │義共同正犯（指有犯意聯絡及行為分擔之數行為人）之認│
│    │          │定，不生任何影響。                                │
├──┼─────┼─────────────────────────┤
│二  │想像競合犯│被告行為後，刑法第55條想像競合犯之規定，增列「但不│
│    │          │得科以較輕罪名所定最輕本刑以下之刑」，然此乃僅係法│
│    │          │理之明文化，對於想像競合犯之認定及科刑，並不生任何│
│    │          │影響。                                            │
├──┼─────┼─────────────────────────┤
│三  │連續犯    │被告行為後，刑法第56條連續犯之規定，業經刪除。而修│
│    │          │正前刑法第56條有關連續犯之規定，係將反覆實施之同類│
│    │          │複數犯罪行為論以一罪，並得加重其刑至2分之1，茲修正│
│    │          │後刑法已刪除連續犯之規定，在實務上將視各種具體犯罪│
│    │          │類型，對於反覆實施之同類複數犯罪行為，或評價為一罪│
│    │          │，或評價為併罰之數罪。本件被告所為，倘依修正後之規│
│    │          │定，係應評價為數罪而予以分論併罰，顯較為不利於被告│
│    │          │。                                                │
├──┼─────┼─────────────────────────┤
│四  │牽連犯    │被告行為後，刑法第55條牽連犯之規定，業經刪除。被告│
│    │          │所犯上開2罪，具有牽連犯之關係，倘依修正前即行為時 │
│    │          │之規定，應從一重處斷；而依修正後之刑法既已刪除牽連│
│    │          │犯之規定，則被告所犯上述2罪即應予以分論併罰，是經 │
│    │          │比較新舊法之規定，修正後之規定並非較有利於被告。  │
├──┼─────┼─────────────────────────┤
│五  │主刑罰金  │刑法第33條第5款有關罰金刑部分，在新法部分係規定為 │
│    │部分      │罰金：新臺幣1,000元以上，以百元計算之。而舊法時則 │
│    │          │係規定為罰金：1元以上，修正後之規定並非較有利於被 │
│    │          │告。                                              │
├──┴─────┴─────────────────────────┤
│總結：本案綜合前開結果，仍應適用舊法之規定，且依從刑附屬於主刑之原則│
│，本案之沒收，亦應依舊法第38條之規定。                              │
└──────────────────────────────────┘
附表２：
┌─────┬─────────────────────────┐
│修正事項  │新、舊法之比較適用                                │
├─────┼─────────────────────────┤
│易服勞役  │修正前刑法第42條第2項前段規定「易服勞役以1元以上3 │
│          │元以下折算1日」，且修正刪除前罰金罰鍰提高標準條例 │
│          │第2條規定，就其原定數額提高為100倍折算1日，則於修 │
│          │正前之易服勞役折算標準，最高應以銀元300元折算1日，│
│          │經折算為新臺幣後，應以新臺幣900元折算1日。而修正後│
│          │之刑法第42條第3項前段規定「易服勞役以新臺幣1千元、│
│          │2千元或3千元折算1日」，比較修正前後之易服勞役折算 │
│          │標準，修正前之折算標準顯然較不利（折算後之服勞役日│
│          │數較多）；雖修正後刑法第42條將易服勞役之最長期限從│
│          │6個月延長為1年，然本案罰金新臺幣60,000元，縱依修正│
│          │後最低之折算標準即新臺幣 1千元折算，易服勞役之日數│
│          │亦僅60日，尚未超過 6個月，是比較新舊法之結果，應依│
│          │刑法第2條第1項但書，適用修正後之刑法第42條第 3項前│
│          │段規定，定其折算標準。                            │
└─────┴─────────────────────────┘


司法院資訊處製作；財團法人民間司法改革基金會備份。
